【裁判字號】    98,訴,1854
【裁判日期】    980624
【裁判案由】    毒品危害防制條例
【裁判全文】
臺灣臺中地方法院刑事判決              98年度訴字第1854號
公  訴  人  臺灣臺中地方法院檢察署檢察官
被      告  甲○○
                    （另案在臺灣臺中女子監獄執行中）
上列被告因毒品危害防制條例案件，經檢察官提起公訴（98年度
毒偵字第634號、98年度毒偵字第635號），被告於準備程序中就
被訴事實均為有罪之陳述，受命法官於聽取當事人之意見後，由
本院合議庭裁定改由受命法官獨任依簡式審判程序審理，本院判
決如下：
    主    文
甲○○施用第一級毒品，累犯，處有期徒刑拾月；扣案之第一級
毒品海洛因貳小包（均含包裝袋）（又其中壹包驗餘淨重零點貳
貳伍柒公克；另壹包毛重零點貳捌公克）及使用過而殘留第一級
毒品海洛因成分之注射針筒貳支，均沒收銷燬之。又施用第二級
毒品，累犯，處有期徒刑柒月。應執行有期徒刑壹年肆月；扣案
之第一級毒品海洛因貳小包（均含包裝袋）（又其中壹包驗餘淨
重零點貳貳伍柒公克；另壹包毛重零點貳捌公克）及使用過而殘
留第一級毒品海洛因成分之注射針筒貳支，均沒收銷燬之。
    犯罪事實
一、甲○○前於民國89年間，因施用毒品案件，經法院裁定送觀
    察、勒戒後，認無繼續施用毒品之傾向，於89年12月4日釋
    放出所；又於90年間，因施用毒品案件，經法院裁定送觀察
    、勒戒後，認有繼續施用毒品之傾向，再經法院裁定令入戒
    治處所施以強制戒治，嗣於90年11月30日停止戒治出所，迄
    於91年5月16日保護管束期滿未經撤銷，而視為執行完畢；
    其於前揭強制戒治執行完畢釋放後五年內之95年間，又因施
    用第一級毒品案件，經法院判處有期徒刑9月確定，嗣經減
    刑為有期徒刑4月又15日，甫於96年11月11日縮刑期滿執行
    完畢。詎其猶不知悔改，於98年2月10日8時許，在其當時位
    於臺中市○區○○○路四段232之3號13樓之2之住處，以針
    筒注射方式，非法施用第一級毒品海洛因一次。復於同年2
    月12日13時5分許採尿時往前回溯96小時內之某時，在不詳
    處所，非法施用第二級毒品甲基安非他命一次。嗣警方於同
    年2月11日15時40分許，在臺中縣大里市○○○街之停車場
    ，因另案逮捕張瑞雄（由檢察官另案偵辦中）到案後，在張
    瑞雄導引下，於同日20時40分許，在張瑞雄與甲○○共同位
    於臺中市○區○○○路四段232之3號13樓之2之住處附帶搜
    索，當場查獲甲○○非法持有第一級毒品海洛因2小包（其
    中1包含袋毛重0.44公克、送驗淨重0.2396公克、驗餘淨重
    0.2257公克；另1包毛重0.28公克）及甲○○所有供其施用
    海洛因之使用過而殘留第一級毒品海洛因成分之注射針筒2
    支（起訴書誤載為1支）等物，再經甲○○同意採集其尿液
    送驗，結果呈第一級毒品海洛因、第二級毒品甲基安非他命
    等代謝物陽性反應，因而查獲上情。
二、案經臺中市警察局第一分局及行政院衛生署海岸巡防總局中
    部地區巡防局共同報請臺灣臺中地方法院檢察署檢察官偵查
    起訴。
    理    由
一、本件被告甲○○所犯係死刑、無期徒刑、最輕本刑為三年以
    上有期徒刑以外之罪，其於準備程序中就被訴事實為有罪之
    陳述，經告知簡式審判程序之旨，並聽取公訴人及被告之意
    見後，本院合議庭認為適宜而裁定由受命法官獨任進行簡式
    審判程序；又本件既經本院合議庭裁定由受命法官獨任行簡
    式審判程序，是其證據之調查，即不受刑事訴訟法第159條
    第1項、第161條之2、第161條之3、第163條之1及第164條至
    第170條規定之限制，附此敘明。
二、上揭犯罪事實，業經被告甲○○坦承不諱，且被告經警採集
    受檢之尿液經送檢驗結果，確呈海洛因經水解後之嗎啡、可
    待因成分陽性反應以及甲基安非他命、安非他命成分陽性反
    應，有中山醫學大學附設醫院檢驗科藥物檢測中心出具之尿
    液檢驗報告附卷可稽（詳98年度毒偵字第634號卷第23頁）
    ；而為警扣得被告甲○○所持有之第一級毒品海洛因2小包
    ，其中1包（即警卷第62頁扣押物品目錄表編號1毛重0.44公
    克該包）經送請行政院衛生署草屯療養院鑑定後，認為送驗
    淨重0.2396公克、驗餘淨重0.2257公克，檢出海洛因成分，
    有行政院衛生署草屯療養院草療鑑字第0980200238號鑑定書
    存卷可憑（詳上開偵卷第20頁）；復有被告甲○○所持有之
    第一級毒品海洛因2小包（其中1包含袋毛重0.44公克、送驗
    淨重0.2396公克、驗餘淨重0.2257公克；另1包毛重0.28公
    克；亦即警卷第62頁扣押物品目錄表編號1、編號5所示之毒
    品海洛因）及其所有供其施用海洛因之使用過而殘留第一級
    毒品海洛因成分之注射針筒2支（亦即警卷第62頁扣押物品
    目錄表編號2所示之針筒）等物扣案可佐，並有搜索扣押筆
    錄、扣押物品目錄表在卷可稽（詳警卷第60至62頁）。又被
    告曾於90年間，因施用毒品案件，經法院裁定送觀察、勒戒
    後，認有繼續施用毒品之傾向，再經法院裁定令入戒治處所
    施以強制戒治，嗣於90年11月30日停止戒治出所，迄於91年
    5月16日保護管束期滿未經撤銷，而視為執行完畢；其於前
    揭強制戒治執行完畢釋放後五年內之95年間，又因施用毒品
    案件，經法院判處有期徒刑9月確定，嗣經減刑為有期徒刑4
    月又15日，甫於96年11月11日縮刑期滿執行完畢，有臺灣高
    等法院被告前案紀錄表及該案判決附卷可查。是以被告於上
    開強制戒治執行完畢後五年內再犯施用第一、二級毒品等犯
    行，事證明確，均堪以認定，應依法論科。
三、核被告所為，係犯毒品危害防制條例第10條第1項之施用第
    一級毒品罪及同條例第10條第2項之施用第二級毒品罪。被
    告施用毒品前分別持有第一、二級毒品等行為，本應分別以
    持有論，惟持有後進而施用，其持有之低度行為均應被施用
    之高度行為所吸收，故不再另論其持有第一級毒品罪及持有
    第二級毒品罪。被告所犯上開二罪間，時間有隔、犯意有別
    ，應分論併罰。查被告曾因施用第一級毒品案件，經法院判
    處有期徒刑9月確定，嗣經減刑為有期徒刑4月又15日，甫於
    96年11月11日縮刑期滿執行完畢，有臺灣高等法院被告前案
    紀錄表附卷可憑，被告於五年內故意再犯本件有期徒刑以上
    之二罪，均為累犯，應各加重其刑。爰審酌被告因施用毒品
    ，經強制戒治及前案判決、執行完畢後，仍不知戒惕，再次
    施用毒品，無視於毒品對於自身健康之戕害及國家對於杜絕
    毒品犯罪之禁令，不知戒除惡習，惡性非輕，然念及坦承犯
    行，態度良好，其施用毒品並無危害他人，被告犯罪手段尚
    屬平和，所生損害尚非鉅大，暨施用毒品者均有相當程度之
    成癮性及心理依賴，其犯罪心態與一般刑事犯罪之本質並不
    相同，應側重適當之醫學治療及心理矯治為宜，暨其素行、
    智識程度及生活狀況等一切情狀，分別量處如主文所示之主
    刑，並合併定其應執行之刑。再按鑑定毒品時，一般係以傾
    倒之方式，將包裝袋內之毒品倒出與包裝袋分離而秤重，必
    要時亦會輔以刮杓取袋內粉末，然無論依上述何種方式分離
    ，包裝袋內均會有極微量洛因殘留，業經法務部調查局於93
    年3月19日以調科壹字第09300113060號函示在案（詳參司法
    院編印法官辦理刑事案件參考手冊（一）第334頁）。前揭
    扣案並送鑑之第一級毒品海洛因1小包（亦即警卷第62頁扣
    押物品目錄表編號1所示之毒品海洛因），於前述鑑定書上
    所記載送驗淨重、驗餘淨重等項目，當係指依上述方式將包
    裝內第一級毒品與包裝塑膠袋分離所得到之淨重，惟包裝塑
    膠袋內仍會有微量之毒品殘留；是用以包裝、裝放前揭毒品
    之包裝塑膠袋部分，實難以與其內所殘留之微量毒品完全析
    離，自應全部視為毒品，而併依毒品危害防制條例第18條第
    1項前段之規定宣告沒收銷燬。又其餘扣案之第一級毒品1小
    包（亦即警卷第62頁扣押物品目錄表編號5所示之毒品海洛
    因）及使用過而殘留第一級毒品海洛因成分之注射針筒2支
    （亦即警卷第62頁扣押物品目錄表編號2所示之針筒），依
    據上揭物理原則，亦無法將該等海洛因粉末、海洛因殘留液
    體分別與該塑膠包裝袋、塑膠針筒完全析離，亦應全部視為
    毒品，而併依毒品危害防制條例第18條第1項前段之規定宣
    告沒收銷燬。至於警卷第62頁扣押物品目錄表編號6所示之
    海洛因1小包（毛重0.28公克），雖亦據檢察官聲請沒收銷
    燬之，惟按查獲之毒品，不問屬於犯人與否，沒收銷燬之，
    故被告經法院為有罪之科刑判決時，查獲之毒品，與被告本
    案所犯並經法院諭知有罪者若全然無關，固不得於該有罪判
    決之主刑下宣告沒收，至若查獲之毒品，與被告被訴之本案
    非全然無關，法院自應於主刑下宣告沒收（最高法院94 年
    度台上字第1227號判決意旨足參）；經查，被告於警詢及本
    院審理時，均始終供稱該編號6所示之海洛因1小包非其所持
    有，亦與其施用毒品案件無任何關聯性，再核諸搜索扣押筆
    錄及扣押筆錄之記載，該編號6所示之海洛因係經另案被告
    張瑞雄簽名表示為持有人之意，且未經執行搜索扣押之員警
    另為其他說明或註記事項在卷，是本院認為本件尚無證據證
    明該編號6所示之海洛因確為被告甲○○所持有或與被告甲
    ○○本案施用毒品犯行有何關聯性，依罪疑唯被告有利之原
    則，自無得併予宣告沒收銷燬，併此敘明。
四、據上論斷，應依刑事訴訟法第273條之1第1項、第299條第1
    項前段，毒品危害防制條例第10條第1項、第2項、第18條第
    1項前段，刑法第11條、第47條第1項、第51條第5款，判決
    如主文。
中    華    民    國    98   年    6    月     24     日
                  刑事第十二庭  法  官  廖慧如
上為正本係照原本作成。
如不服本判決，應於收受送達後10日內向本院提出上訴書狀（應
敘述具體理由並附繕本）。上訴書如未敘述理由，應於上訴期間
屆滿後20日內補提理由書於本院。
                                書記官 張宏清
中    華    民    國    98   年    6    月     24     日
附錄本案論罪科刑法條全文
毒品危害防制條例第10條
施用第一級毒品者，處6月以上5年以下有期徒刑。
施用第二級毒品者，處3年以下有期徒刑。


司法院資訊處製作；財團法人民間司法改革基金會備份。
